臺灣雲林地方法院刑事裁定
110年度單聲沒字第270號
聲  請  人  臺灣雲林地方檢察署檢察官
被      告  許恆誌




上列被告因違反毒品危害防制條例案件（109年度毒偵字第201號
），經檢察官聲請單獨宣告沒收（110年度聲沒字第130號），本
院裁定如下：
    主  文
扣案如附表編號一至七所示之物均沒收銷燬。 
其餘聲請駁回。 
    理  由
一、聲請意旨略以：被告許恆誌前因施用毒品案件，經本院109
    年度毒聲字第83號裁定送觀察、勒戒，認無繼續施用毒品傾
    向，於民國109年12月1日釋放，並由臺灣雲林地方檢察署檢
    察官以109年度毒偵字第201、907號為不起訴處分確定，而
    臺灣雲林地方檢察署109年度毒偵字第201號扣得如附表編號
    八所示海洛因2包（總淨重3.52公克）、如附表編號一至七
    所示甲基安非他命7包（總純質淨重14.8538公克），經鑑驗
    後，確實檢出海洛因、甲基安非他命成分一節，有法務部調
    查局濫用藥物實驗室人工鑑別編號000000000號鑑定書、衛
    生福利部草屯療養院草療鑑字第1090400337、0000000000號
    鑑驗書附卷，爰依毒品危害防制條例第18條第1項、刑法第3
    8條第1項、第40條第2項聲請沒收銷燬等語。
二、按違禁物或專科沒收之物得單獨宣告沒收，查獲之第一、二
    級毒品及專供製造或施用第一、二級毒品之器具，不問屬於
    犯罪行為人與否，均沒收銷燬之，刑法第40條第2項及毒品
    危害防制條例第18條第1項前段分別定有明文。若扣案毒品
    在偵查或審判中因有作為認定被告刑事案件中之證據之必要
    者，自不宜在未偵查終結或判決前准許檢察官為單獨沒收之
    聲請（臺灣高等法院107年度抗字第71號裁定意旨參照）。
三、經查：被告於109年2月13日經警方執行拘提，復於109年2月
    14日經警方扣得附表編號一至七所示之甲基安非他命7包，
    上開毒品經送檢驗結果，含有第二級毒品甲基安非他命成分
    ，有衛生福利部草屯療養院109年4月22日草療鑑字第109040
    0337號鑑驗書、109年4月28日草療鑑字第0000000000號鑑驗
    書存卷可參，足認確係違禁物無訛。被告於109年2月13日查
    獲時經採尿送驗，結果呈甲基安非他命陽性反應（海洛因、
    鴉片代謝物陰性反應），故因施用第二級毒品犯行，經裁定
    送觀察、勒戒後，因無繼續施用毒品傾向，於109年12月1日
    執行完畢釋放，並經臺灣雲林地方檢察署檢察官以109年度
    毒偵字第201、907號為不起訴處分確定，有立人醫事檢驗所
    濫用藥物尿液檢驗報告、尿液代號與真實姓名對照認證單、
    不起訴處分書各1張在卷可稽（毒偵201號卷第24、25、65頁
    ）。準此，上開扣案之甲基安非他命7包係違禁物，既供被
    告施用之用，且施用第二級毒品犯行既經檢察官為不起訴處
    分確定，又上開毒品包裝袋其上殘留微量毒品難以析離且無
    析離實益，應與毒品整體同視，一併依毒品危害防制條例第
    18條第1項前段規定宣告沒收銷燬。至送驗耗損部分毒品既
    已滅失，爰不另宣告沒收銷燬。是聲請人此部分聲請核與法
    律規定相符，為有理由，應予准許。
四、至聲請書所載如附表編號八所示之毒品1包，法務部調查局
    拆封檢視實際數量2包（合計驗餘淨重3.52公克），被告於
    警詢稱：我在逃逸過程中有丟棄吸食器及毒品等，民眾拾獲
    黑色手提包內含有海洛因1小包（毛重6.03公克）等是我的
    等語，固係由被告持有，經警於109年2月14日扣得，且經送
    法務部調查局濫用藥物實驗室檢驗結果，檢出第一級毒品海
    洛因成分，有該實驗室109年4月27日調科壹字第1092300633
    0號鑑定書1份在卷可參，堪認上開扣案物均係第一級毒品，
    亦屬違禁物無訛。惟被告於109年2月14日警詢時供稱：我施
    用甲基安非他命，我購買安非他命供自己施用，綽號「小雅
    」叫我將第一級毒品交給別人，我忘記要交給誰，就一直放
    在我身上等語（見警0499卷第5、8、9頁）明確。於109年8
    月20日偵訊供稱：我於109年8月19日施用甲基安非他命，我
    沒有用海洛因（毒偵字第907號卷第8頁），本件被告於109
    年2月13日、同年8月19日查獲後，尿液檢體之送驗結果，除
    呈現安非他命、甲基安非他命陽性反應外，海洛因、鴉片代
    謝物部分則均為陰性反應，且無任何閾值，有立人醫事檢驗
    所濫用藥物尿液檢驗報告、尿液代號與真實姓名對照認證單
    各1張（毒偵201號卷第24、25頁）、立人醫事檢驗所濫用藥
    物尿液檢驗報告、毒品犯罪嫌疑人尿液採驗作業管制紀錄各
    1張在卷可稽（毒偵907號卷第72、76頁）可稽，是被告是否
    亦曾施用第一級毒品海洛因，顯有可疑。且檢察官先前係以
    被告施用第二級毒品為由，向法院聲請觀察、勒戒等情，亦
    有更正之刑事聲請書為憑（本院109年度毒聲字第83號卷第2
    9頁）。是以，上開扣案之第一級毒品海洛因，顯與被告本
    件施用第二級毒品犯行無關。至被告持有上開第一級毒品海
    洛因2包，是否另涉犯毒品危害防制條例第11條第1項之持有
    第一級毒品或其他罪嫌，宜由聲請人另行偵查，在被告所涉
    其他罪嫌尚未偵查終結前，聲請人逕向本院聲請單獨宣告沒
    收銷燬扣案如附表編號八所示之海洛因2包，實有未洽，應
    予駁回。
據上論斷，應依刑事訴訟法第455條之36第1項前段、第2項，毒
品危害防制條例第18條第1項前段，刑法第40條第2項，裁定如主
文。
中　　華　　民　　國　　110 　年　　11　　月　　30　　日
                  刑事第五庭  法  官  張恂嘉
以上正本證明與原本無異。
如不服本裁定，應於裁定送達後5 日內向本院提出抗告狀（須附
繕本）。
                              書記官  洪青霜
中　　華　　民　　國　　110 　年　　11　　月　　30　　日
附表：
編號 物品名稱、數量 備註 1 第二級毒品甲基安非他命1包 驗餘淨重3.1693公克，含包裝袋1個 2 第二級毒品甲基安非他命1包 驗餘淨重2.9567公克，含包裝袋1個 3 第二級毒品甲基安非他命1包 驗餘淨重3.1710公克，含包裝袋1個 4 第二級毒品甲基安非他命1包 驗餘淨重3.0828公克，含包裝袋1個 5 第二級毒品甲基安非他命1包 驗餘淨重1.7529公克，含包裝袋1個 6 第二級毒品甲基安非他命1包 驗餘淨重0.1050公克，含包裝袋1個 7 第二級毒品甲基安非他命1包 驗餘淨重3.1702公克，含包裝袋1個 8 第一級毒品海洛因2包 驗餘淨重合計3.52公克